臺灣高雄地方法院刑事判決　　　　　　　　　　　　九十三年度簡上字第一○四號
　　上　訴　人　丙○○
　　即　被　告
　　　　　　　　丁○○
右列上訴人因傷害案件，不服臺灣高雄地方法院鳳山簡易庭九十二年度簡字第三七五
一號中華民國九十二年十月九日第一審判決（聲請案號：九十二年度偵字第一五八二
七號、第一五八二八號），提起上訴，本院管轄之第二審合議庭判決如左：
    主  文
原判決撤銷。
丙○○、丁○○無罪。
    理  由
一、聲請簡易判決處刑意旨略以：緣乙○○（已經判決確定）與丙○○原係兄弟，因
    家產糾紛導致雙方反目成仇，長期不睦。乙○○、被告丙○○、被告丙○○之妻
    被告丁○○及被告丙○○之友同案被告戊○○（另行審結）於民國九十一年七月
    十六日十五時四十分許，同因乙○○對於被告丙○○、丁○○、同案被告戊○○
    提出傷害告訴之案件，由臺灣高等法院高雄分院以九十一年度上易字第六二五號
    傷害案件審理，而前往高雄市鼓山區○○○路五八六號臺灣高等法院高雄分院刑
    事第二法庭應訊，詎乙○○於該案件言詞辯論終結，四人走出法庭以後，竟夥同
    真實姓名年籍不詳之成年男子二名，共同基於普通傷害之犯意聯絡，出手毆打同
    案被告戊○○之身體，致同案被告戊○○受有左側眶部皮下血腫及右上肢、前臂
    內側遭咬傷之傷害；而被告丙○○、丁○○亦與同案被告戊○○共同基於普通傷
    害之犯意聯絡，出手毆打乙○○之身體，致乙○○受有左面部挫傷及上唇、右手
    背擦傷併瘀傷之傷害。
二、本件聲請簡易判決處刑意旨認被告丙○○、丁○○涉有前開犯行，無非係以告訴
    人指述明確，復有告訴人受有前開傷害之驗傷診斷書一紙在卷可稽，參以告訴人
    於案發當日即經高雄市立民生醫院驗傷，有上開驗傷診斷書在卷可憑，足證告訴
    人指稱遭致毆打等情並非子虛，被告丙○○、丁○○所辯，無非卸責之詞，均不
    足採，資為論據。訊據被告丙○○、丁○○堅決否認有上開犯行，被告丙○○辯
    稱：當日伊走出法庭，見到二人正在毆打戊○○，即前往叫喚法警，並未動手毆
    打乙○○等語；被告丁○○辯稱：伊僅有呼喊救命，並躲進法庭，並未參與毆打
    等語。
三、按不能證明被告犯罪者，應諭知無罪之判決，又犯罪事實應依證據認定之，無證
    據不得認定犯罪事實，刑事訴訟法第三百零一條第一項前段、第一百五十四條第
    二項分別定有明文。次按，告訴人之告訴，係以使被告受刑事訴追為目的，是其
    陳述是否與事實相符，仍應調查其他證據以資審認（最高法院五十二年臺上字第
    一三○○號判例參照）。又認定不利於被告之事實，須依積極證據，苟積極證據
    不足為不利於被告事實之認定時，即應為有利於被告之認定，更不必有何有利之
    證據（最高法院三十年上字第八一六號判例足參）。經查：
    (一)同案被告戊○○於本院審判時供稱：一出法庭，乙○○即衝上前來以手予以毆
      打，另外二名男子則由伊身後毆打伊，丙○○、丁○○均未加入等語，核與被
      告丙○○、丁○○所辯之情節相符，是被告丙○○、丁○○所辯，尚非全然無
      稽。
    (二)本件告訴人雖於偵查中指訴：伊遭致戊○○、丙○○、丁○○三人毆打，被戊○○、丙○○、丁○○三人逼至牆壁，戊○○使伊頭部撞擊牆壁，丙○○、丁○○並一直予以毆打，致伊受傷云云（參見臺灣高雄地方法院檢察署九十一年
      度發查字第四四九一號案卷第十一、十二頁），然查，告訴人對於丙○○、丁○○二人如何予以毆打乙節，僅空泛指稱遭致被告丙○○、丁○○一直毆打，
      而未明確指訴被告丙○○、丁○○以如何之方式分別或共同予以毆打，告訴人
      指訴被告丙○○、丁○○共同傷害等情，已難謂為明確。且核與被告戊○○前
      開於本院審判時供述之情節，亦有未合。復參以告訴人先前亦曾對於被告丙○○、丁○○提出傷害之告訴，已經臺灣高等法院高雄分院於九十一年七月二十
      六日以九十一年度上易字第六二五號刑事判決判處被告丙○○、丁○○無罪確
      定，有上開刑事判決一份在卷可資佐證（參見上開偵查案卷第三十七至三十九
      頁），足見告訴人與被告丙○○、丁○○夙有怨隙，非無挾怨報復，故為不實
      指訴之可能。從而，告訴人指訴被告丙○○、丁○○與同案被告戊○○共同傷
      害乙節，是否確與事實相符，自有可疑，尚難遽予採憑。
    (三)另告訴人雖於案發當日即經高雄市立民生醫院驗傷，且上開診斷證明書一紙，
      並記載告訴人受有腦震盪、左面部挫傷及上唇、右手背擦傷併瘀傷等傷害，惟
    查，腦震盪僅係籠統之稱呼，若遭致撞擊而有頭暈症狀，即屬腦震盪，然仍須
      對照病人之病史，加以追蹤，始能確認，本件因告訴人嗣後並未持續前往醫院
      就診，無從追蹤判斷是否確為腦震盪之事實，業經證人即高雄市民生醫院診治
      告訴人之醫師甲○○於本院審判時結證無訛，可知上開診斷證明書上腦震盪之
      記載，無非僅係甲○○醫師於診斷時，依告訴人陳述之頭暈症狀所為之判斷，
      並非甲○○醫師依其觀察所得或經其追蹤確認以後所為之記載，尚難遽予採憑
      ；另上開診斷證明書上雖記載告訴人受有左面部挫傷及上唇、右手背擦傷併瘀
      傷等傷害，然此亦僅足以證明告訴人曾於案發當日前往高雄市立民生醫院診治
      ，並經該院之醫師診斷受有左面部挫傷及上唇、右手背擦傷等傷害之事實，復
      參以告訴人於案發當日原曾遭致同案被告戊○○之毆打，業據同案被告戊○○
      於偵查中供承在卷（參見上開偵查案卷第四頁反面、第二十五頁反面），核與
      告訴人於偵查中指訴同案被告戊○○予以毆打等情相符，並經被告丁○○於偵
      查中供稱：「乙○○一出庭先出手打戊○○，他們二人就打在一起」等語（參
      見上開偵查案卷第四頁反面）、本院審判時供述：「我看到時是戊○○、乙○○在打架」等語屬實，是上開傷害，是否確因被告丙○○、丁○○與被告戊○○共同傷害而肇致，自有可疑，自難僅憑上開診斷證明書之記載，遽認告訴人
      指訴被告丙○○、丁○○共同傷害乙節，應與事實相符，而為不利被告丙○○
      、丁○○二人犯罪事實之認定。
    (四)此外，本院復查無其他積極證據足資證明被告丙○○、丁○○確有聲請人所指
      之普通傷害犯行，揆諸首揭法條及判例之意旨，自難僅憑告訴人片面之指訴，
      及上開診斷證明書一紙，遽認被告丙○○、丁○○確有聲請人所指之普通傷害
      犯行，不能證明被告犯罪，自應為被告無罪之諭知。原審未察而為被告丙○○
      、丁○○有罪之判決，容有未洽，被告丙○○、丁○○指摘原判決不當，為有
      理由，自應由本院將關於被告丙○○、丁○○部分撤銷改判，諭知被告丙○○
      、丁○○無罪之判決。
四、上訴人即被告丙○○經合法傳喚，而無正當理由不到庭，爰不待其陳述，逕行判
    決。
五、檢察官聲請以簡易判決處刑之案件，經法院認為有第四百五十一條之一第四項但
    書第三款所列之法院於審理後認應為無罪、免訴、不受理或管轄錯誤判決之諭知
    者，應適用通常程序審判之。刑事訴訟法第四百四十九條、第四百五十二條分別
    定有明文。本件原審未能查明被告丙○○、丁○○應諭知無罪之判決，致未適用
    通常程序審理，而誤用簡易判決處刑，其所踐行之簡易處刑程序違背法令，抵觸
    憲法第八條第一項揭示「非由法院依法定程序不得審問處罰」之正當法律程序原
    則，並有損及憲法第十六條所保障當事人之訴訟權，其簡易處刑程序存有瑕疵，
    為保障當事人之審級利益，本院合議庭依通常訴訟程序審判後，撤銷原審判決，
    以第一審法院之地位，為第一審判決，當事人如不服本判決，仍得於法定期間內
    ，向管轄第二審法院提起上訴，附此敘明。
據上論斷，應依刑事訴訟法第四百五十五條之一第一項、第三項、第四百五十二條、
第三百六十九條第一項前段、第三百六十四條、第三百零一條第一項、第三百七十一
條，判決如主文。
本案經檢察官己○○到庭執行職務
中      華      民      國    九十三    年      五      月      七      日
                                  臺灣高雄地方法院刑事第十五庭
                                        審判長法  官  張維君
  法  官  洪珮婷
                                              法  官  伍逸康
右正本證明與原本無異。
如不服本判決，應於判決送達後十日內，向本院提出上訴狀。
                                              書記官  吳月華
中      華      民      國    九十三    年      五      月      七      日
